【裁判字號】    97,消債抗,512
【裁判日期】    971231
【裁判案由】    聲請更生程序
【裁判全文】
臺灣高雄地方法院民事裁定           97年度消債抗字第512號
抗  告  人  甲○○
上列抗告人因消費者債務清理條例聲請更生程序事件，對於中華
民國97年11月27日本院97年度消債更字第938 號裁定提起抗告，
本院裁定如下：
    主  文
抗告駁回。
抗告程序費用新臺幣壹仟元由抗告人負擔。
    理  由
一、抗告意旨略以：伊因積欠國泰世華商業銀行股份有限公司（
    下稱國泰世華銀行）等債權人計新台幣（下同）2,599,990
    元，曾於民國（下同）95年間依金融主管機關協調成立之中
    華民國銀行公會會員辦理消費金融案件無擔保債務協商機制
    ，與債權人達成分期還款協議，同意分80期，並以每月繳納
    31,545元之方式償還，並依協議內容繳款至96年3 、4 月間
    。抗告人協商時，每月收入僅約50,000元左右，扣除負擔抗
    告人自身必要生活費用及配偶與父母扶養費30,955元外，仍
    須負擔每月21,500元之房屋貸款，本已無能力支付協商款項
    ，且抗告人之配偶於96年3 、4 月間偶發精神疾病，抗告人
    為此需支付高額醫療費用，以致無法依約繳款，抗告人之情
    形顯係因不可歸責於己之事由，而生有履行之重大困難，故
    僅得向本院聲請更生。惟原裁定不察上開情事，逕以抗告人
    配偶之精神疾病被非偶發等情，駁回抗告人之聲請，顯屬違
    誤。為此，抗告人爰依法提起本件抗告，並聲明：(一)原裁定
    廢棄。(二)裁定准予對於抗告人即債務人裁定開始更生程序。
二、按債務人與金融機構協商成立者，不得聲請更生或清算，但
    因不可歸責於己之事由，致履行顯有重大困難者，不在此限
    ；本條例施行前，債務人依金融主管機關協調成立之中華民
    國銀行公會會員辦理消費金融案件無擔保債務協商機制與金
    融機構成立之協商，準用前項之規定，消費者債務清理條例
    第151 條第5 項、第6 項分別定有明文。又聲請更生或清算
    不合程式或不備其他要件者，法院應以裁定駁回之，但其情
    形可以補正者，法院應定期間先命補正，復為同條例第8 條
    所明定。
三、本院判斷如下：
  (一)本件抗告人抗告之主要理由，係指稱原裁定法院誤斷抗告人
    之配偶之精神疾病為長久痼疾，惟該病症係於96年3 、4 月
    間偶發之症，故原裁定法院之認定實有違誤。然本院審酌抗
    告人所卷附之資料，並未見有診斷證明書等文件以實其說，
    且抗告人於原審僅以抗告人配偶94年8 月25日換發之中華民
    國身心障礙手冊影本附卷，以證抗告人之配偶確實罹有輕度
    精神障礙，然此文書並無法證實抗告人之配偶於96年毀諾期
    間實有偶發疾病，故抗告人之主張，實無理由。
  (二)又抗告人於95、96年度之所得總額各為968,396 元、966,73
    9 元，換算月平均收入分別為80,700元及80,562元；而抗告
    人因以積欠高額債款，故應需撙節支出並積極還款，故僅應
    以內政部社會司頒布之高雄市歷年最低生活費計算必要生活
    費，抗告人主張扶養配偶及父母，因其父母生有7 名子女，
    應平均分擔父母之扶養費，故此計算出抗告人95年度之必要
    生活費為23,022元（抗告人及其配偶各為10,072元，抗告人
    父母之扶養費各為1,439 元），則抗告人95年之月收入扣除
    必要生活費，仍剩有57,678元；又抗告人96年度之必要生活
    費為24,476元（抗告人及其配偶各為10,708元，抗告人父母
    之扶養費各為1,530 元），96年之月收入扣除必要生活費，
    亦剩有56,086元。可徵抗告人95、96年度之收入扣除必要生
    活費用後，均支付協商應納金額31,545元及房屋貸款21,500
    元，故抗告人應屬無不可歸責於己之事由而毀諾，依法不得
    聲請更生程序。
四、綜上所述，原審以抗告人於協商時，就其每月應支付之各項
    費用，自行評估可履行後，嗣與國泰世華銀行達成每月償還
    31,545元之協議，且依約履行至96年3 、4 月間而未依協議
    還款而毀諾，然毀諾之時間點，抗告人查無不可歸責於己之
    事由致履行顯有重大困難；且抗告人毀諾時之收入扣除必要
    生活費用及扶養費用後，仍足支付協商應納費用，故原裁定
    駁回債務人更生之聲請，並無違誤。抗告意旨指摘原裁定不
    當，求予廢棄另為裁定，為無理由，應予駁回。
五、據上論結，本件抗告為無理由，依消費者債務清理條例第11
    條第2 項、第15條，民事訴訟法第495 條之1 第1 項、第44
    9 條第1 項、第95條、第78條，裁定如主文。
中    華    民    國    97    年    12    月    31    日
                  民事鳳山分庭審判長法    官  楊富強
                                    法    官  吳文婷
                                    法    官  何悅芳
以上正本證明與原本無異。
本裁定不得再抗告。
中    華    民    國    97    年    12    月    31    日
                                    書 記 官  洪嘉慧


司法院資訊處製作；財團法人民間司法改革基金會備份。
